臺灣高雄地方法院刑事判決　　　　　　　99年度易字第2402號
公　訴　人　臺灣高雄地方法院檢察署檢察官
被　　　告　蔡義正
選任辯護人　顏萬文律師
上列被告因妨害名譽案件，經檢察官提起公訴（99年度偵字第26
760號），本院判決如下：
    主  文
蔡義正犯公然侮辱罪，處拘役伍拾玖日，如易科罰金，以新臺幣
壹仟元折算壹日。
    事  實
一、蔡義正前因陳美滿於民國98年間對其提出妨害名譽之告訴，
    該案並經本院於99年3 月17日以99年度易字第137 號判決判
    處蔡義正拘役30日（嗣經蔡義正提起上訴，業由臺灣高等法
    院高雄分院於99年6 月29日以99年度上易字第380 號判決駁
    回上訴，緩刑2 年確定），因而對陳美滿心生怨懟，於99年
    3 月27日上午8 時許爬山結束，下山行經高雄市鼓山區○○
    ○○路即壽山公園管理處附近時，適見陳美滿於該處發放傳
    單，竟基於公然侮辱之犯意，在不特定人得以共見共聞之上
    開處所，以手指向陳美滿，並以「幹你娘」之穢語辱罵陳美
    滿1 次，隨即離去。
二、案經陳美滿訴由臺灣高雄地方法院檢察署檢察官偵查起訴。
    理  由
壹、證據能力部分：
一、就證人即告訴人陳美滿及證人焦興邦於偵查中向檢察官所為
    之陳述，被告及辯護人固否認其證據能力，而其性質雖屬傳
    聞證據，惟被告及辯護人並未釋明有何顯不可信之情況；本
    院審酌告訴人及證人焦興邦在偵查中之證述係於被告在場時
    為之，被告得為對質，依其當時陳述時之偵查筆錄製作之原
    因、過程及其功能等加以觀察其信用性，並無顯不可信之情
    況。為此，依刑事訴訟法第159 條之1 第2 項之規定，認具
    有證據能力。
二、其他本判決書所引用之證據（詳如後述），公訴人及被告、
    辯護人均同意作為證據，本院審酌該書面陳述作成時之情況
    均正常，且與本案相關之待證事實具有關連性，認適當作證
    據，依刑事訴訟法第159 條之5 第1 項之規定，認有證據能
    力。
貳、實體部分：
一、訊據被告矢口否認有何公然侮辱犯行，辯稱：伊於當天雖有
    去爬壽山，但於早上7 時30分許就已離開壽山，根本沒見到
    告訴人及證人焦興邦，告訴人所稱的案發時間即當天早上8
    時許，伊正與其妻即證人蔡劉美玉共同搭乘證人李村盛駕駛
    之計程車前往超峰寺禮佛等語。經查：
（一）證人即告訴人陳美滿於偵、審中具結證稱：99年3 月27日
      上午8 時許，伊在壽山登山路口發傳單，被告當時爬山下
      來，就用手指著伊罵「幹你娘」1 次，證人焦興邦當時要
      上山有聽到，伊拿傳單給證人焦興邦，證人焦興邦問伊發
      生什麼事，伊說伊遭被告欺負很慘，拜託證人焦興邦到時
      幫伊作證，並留下其電話號碼等語（見偵卷第11頁、院卷
      二第25至26頁），其於偵、審中之證述，前後一致，並無
      矛盾，且核與證人焦興邦於偵訊中之結證：伊於99年3 月
      27 日 早上8 時許在爬坡處看到被告指著告訴人罵三字經
      ，伊不知道被告為何要罵告訴人，伊走上去後，告訴人要
      留下伊的電話作為之後作證之用等語（見偵卷第10頁），
      及於審理中之結證：當天伊在壽山公園管理處，習慣上個
      廁所，之後往上開始爬山時，看到被告手指著告訴人罵「
      幹你娘」，伊有去關心發生何事，告訴人說伊被罵，希望
      伊留下手機幫伊作證等語（見院卷二第20頁），悉相符合
      ，證人焦興邦與被告及告訴人於本案發生前並不認識且無
      恩怨，業據被告及告訴人陳述在卷，其與被告及告訴人既
      均無恩怨，自無甘冒偽證刑責風險而設詞誣陷被告之動機
      。再查，被告確曾因於98年間，在高雄市○○○○路停車
      場內，同樣以「幹你娘」乙語辱罵告訴人，經本院於99年
      3 月17日以99年度易字第137 號判處被告拘役30日，被告
      提出上訴，經臺灣高等法院高雄分院於99年6 月29日以99
      年度上易字第380 號判決駁回上訴，緩刑2 年確定等情，
      有上開判決書附卷可參，而本案發生日即在上開一審判決
      被告有罪之後10日內，被告辱罵字眼又與前開案件曾使用
      之辱罵字眼相同，參以被告於99年11月24日提出之準備書
      狀（見院卷一第22頁）中，自承於案發前2 日即99年3 月
      25 日 在臺灣高等法院高雄分院開庭時，尚且發生告訴人
      涉嫌誣指伊老豬哥，造成伊蒙受不白之冤等情事，是以，
      本案發生前，被告因上開一審判決及開庭事件而對告訴人
      心生怨隙，即非不可理解，其並非毫無本件辱罵告訴人之
      動機，已甚明確。綜合上述告訴人及證人之證詞及各項跡
      證，被告確有於上揭時地公然辱罵告訴人「幹你娘」乙情
      ，應可認定。
（二）至被告提出證人即其妻蔡劉美玉及證人李村盛，欲證明其
      於99年3 月27日早上8 時許業已返家，並由證人李村盛駕
      駛計程車搭載其與證人蔡劉美玉至大岡山超峰寺禮佛乙情
      ，經查：
１、證人李村盛於審理中雖證稱：伊是計程車司機，都在中信飯
    店對面排班，證人蔡劉美玉都會去中信飯店對面的仁愛公園
    運動，向伊預約99年3 月27日早上8 點整，在被告住處搭載
    被告及證人蔡劉美玉前往超峰寺等語。惟質之其作證之日距
    離案發日長達約9 個月，而計程車載送客人乃其每日業務重
    複發生之事，並無特殊性，即便對長途載送之事印象深刻，
    則有何理由在載送後，還特別記憶該日期，甚且經過約9個
    月仍未忘記該日期即為99年3 月27日？經本院訊問證人李村
    盛，其證稱：「（問：你如何確定當天去載送被告夫妻的日
    期是99年3 月27日？）跑長途機會比較少，那天是她提前跟
    我說要拜拜，所以日期比較記得。我自己有行車紀錄來記載
    每天跑哪裏，但是半年多了，行車紀錄我已經丟了。」、「
    （問：既然行車紀錄已經丟了，如何能確定載他們的日期是
    99年3 月27日？）因為蔡太太來找我，有問我還記得幾日去
    大岡山，我說差不多3 月，印象中是27日。」、「（問：她
    是何時去找你問幾日去大岡山？）大約是1 個月前」、「（
    那時你行車紀錄早就不在？）是，早就不在，1 、2 個月就
    會丟了，因為是長途比較記得。」（見院卷二第30至31 頁
    ），從證人李村盛上開證詞觀之，其對於上開日期之認定係
    憑「印象」，在無行車紀錄等相關文書可供勾稽確認之情形
    下，單憑印象來回憶約9 個月前，每日均會發生業務上載送
    乘客之日期，參以人之記憶會隨時間經過而日益模糊，是其
    僅憑印象證述之日期，其正確性顯然不高。反觀告訴人是再
    度遭受被告辱罵，欲提起告訴之情況下，對於案發日期、地
    點，自會特別記下以供嗣後提告之用，此乃常理，是其所陳
    述案發日期之正確性顯然較高，佐以其證述之案發日期，亦
    與證人焦興邦證述之日期相同，而證人焦興邦復證稱：「（
    問：為何會肯定是99年3 月27日？）因為99年3 月27日案發
    當日我回去有稍微留意發生什麼事情，告訴人有跟我說要作
    證，所以我那天有稍微留意一下。」（見院卷二第24頁），
    證人焦興邦因被要求作證，而會特別記下案發日期，亦符常
    理。再查告訴人及證人焦興邦於偵訊中即證述案發日期係99
    年3 月27日，當時距離案發時間尚未滿5 月，記憶顯然較證
    人李村盛清晰，是本院實無棄告訴人及證人焦興邦前開就案
    發日期正確信較高之證述不採，而採信證人李村盛憑「印象
    」所回憶日期之理由。
２、證人蔡劉美玉雖於審理時證稱：被告99年3 日27日早上7 時
    35分至40分之間，即已爬山完畢返家，當日早上8 時，渠2
    人從家中搭證人李村盛駕駛之計程車前往超峰寺等語。惟查
    其所證稱：「（問：有無拜託計程車司機幫你先生作證？）
    有，是告訴人告我先生後，我才想到當日有去超峰寺，我收
    到法院傳票才去拜託他。」等語（見院卷二第32頁），核與
    證人李村盛於審理時證稱：「（問：證人蔡劉美玉何時去找
    你問幾日去大岡山？）大約是1 個月前。」（見院卷二第31
    頁）等語顯然不符，經查證人蔡劉美玉收受法院傳票之時間
    為99年12月8 日，此有本院送達證書1 紙附卷可參（見院卷
    第9 頁），而證人李村盛證稱1 個月前，推算則係99年11月
    中旬，並不相符，然從被告於99年11月間即遞狀同時聲請傳
    訊證人蔡劉美玉及證人李村盛乙情（見院卷一第21頁）觀之
    ，證人李村盛所言自較可信，則證人蔡劉美玉就「何時去找
    證人李村盛作證」此一最近發生之事實，尚且記憶不清，實
    難期待其能正確記憶更久遠發生之前往超峰寺之日期，此從
    證人李村盛證稱：證人蔡劉美玉去找伊，有問伊還記得幾日
    去大岡山等語（見院卷二第30頁）觀之，益證證人蔡劉美玉
    去找證人李村盛時，對於前往超峰寺之日期並不確定，是其
    上開證述之日期是否真實，已屬有疑。參以其乃被告同財共
    居之配偶，與被告關係甚為密切，其證言既已有前述不可信
    之因素存在，即不足為被告有利之認定。綜上所述，本件事
    證明確，被告犯行洵堪認定，應予依法論科。
二、核被告所為，係犯刑法第309 條第1 項之公然侮辱罪。爰審
    酌被告甫因辱罵告訴人經本院一審判決有罪，仍不知收斂，
    復再次對告訴人為本件犯行，對告訴人造成精神上之傷害，
    犯後猶飾詞狡辯，迄今未向告訴人道歉或賠償，無絲毫悔意
    ，兼衡被告以上開言語辱罵告訴人之嚴重性及造成名譽損害
    程度，暨被告年逾70歲，年事已高等一切情狀，量處如主文
    所示之刑，並諭知易科罰金之折算標準，以示懲儆。
據上論斷，應依刑事訴訟法第299 條第1 項前段，刑法第309 條
第1 項、第41條第1 項前段，刑法施行法第1 條之1 ，判決如主
文。
本案經檢察官吳書怡到庭執行職務。
中    華    民    國    100     年    1   月    13    日
                  刑事第九庭    法  官 王麗芳
以上正本證明與原本無異。
如不服本判決應於收受送達後10日內向本院提出上訴書狀，並應
敘述具體理由；如未敘述上訴理由者，應於上訴期間屆滿後20日
內向本院補提理由書（均須按他造當事人之人數附繕本）「切勿
逕送上級法院」。
中    華    民    國   100    年    1     月    13    日
                                書記官 楊馥如
附錄本案論罪科刑法條全文：
中華民國刑法第309條
（公然侮辱罪）
公然侮辱人者，處拘役或 3 百元以下罰金。
以強暴犯前項之罪者，處 1 年以下有期徒刑、拘役或 5 百元以
下罰金。